【裁判字號】    96,訴,3903
【裁判日期】    970904
【裁判案由】    虛報進口貨物產地
【裁判全文】
臺北高等行政法院判決
                                     96年度訴字第03903號
                              .
原      告  今友利企業有限公司
代  表  人  甲○○
被      告  財政部基隆關稅局
代  表  人  呂財益（局長）
訴訟代理人  丙○○
            乙○○
上列當事人間因虛報進口貨物產地事件，原告不服財政部中華民
國96年10月25日台財訴字第09600422930號訴願決定，提起行政
訴訟。本院判決如下：
    主  文
原告之訴駁回。
訴訟費用由原告負擔。
    事  實
一、事實概要：
    原告委由源泰報關有限公司分別於93年6月17日及同年月28
    日向被告申報進口義大利產製UNGLAZED POLISH TILES兩批
    （報單號碼：第AW/93/3230/1703、AW/93/3264/0302號），
    海關通關系統電腦篩選為C1（免審免驗）方式通關，並已放
    行。經被告查核結果實到貨物產地為中國大陸，核非屬經濟
    部公告准許輸入之大陸物品，以原告涉有虛報產地，逃避管
    制行為，爰依海關緝私條例第37條第3項轉據同條例第36條
    第1項、第3項之規定，分別處原告貨價2倍之罰鍰計新臺幣
    （下同）5,561,408元及5,510,294元，原告不服，復查申請
    ，未獲變更，提起訴願，亦遭駁回，遂向本院提起本件行政
    訴訟。
二、兩造聲明：
    (一)原告聲明：
      1.訴願決定、復查決定及原處分均撤銷。
      2.訴訟費用由被告負擔。
    (二)被告聲明：
      1.駁回原告之訴。
      2.訴訟費用由原告負擔。
三、兩造陳述：
    (一)原告經合法通知未於準備程序及言詞辯論期日到場，依其
      起訴書狀所載及陳述：
      1.本件係義大利供應商內少部分職員與原告往來交惡所致
        ，事實上原告向義商購貨，並未向大陸採購，是以，原
        告並無違反法律之故意過失，按釋字第275 號解釋，原
        處分及訴願決定應予撤銷。
      2.本件義大利GENOA港裝船，並經香港轉船進口臺灣，被
        告應知轉運與轉口業務之不同。再者，原告依賣方付款
        條件方式付款，至於為何部分款項流向中國佛山，原告
        亦不得其解，請被告提出相關資料，以供查證。
      3.原告業已取得義大利正是產地證明，且原告所取得之資
        料，均顯示產地及裝貨地為為義大利，被告違法科以高
        額罰鍰，致使原告無法繼續營業云云。
      4.提出原處分及訴願決定書等件影本為證。
    (二)被告主張：
      1.被告函請駐義大利代表處經濟組就系案報單第AW/93/32
        30/1703、AW/93/3264/0302、AW/93/3480/5701（退運
        ）號等檢附之發票、退運申請書（原處分卷1附件3）協
        助查證產地（原處分卷1附件2），經該處函復略稱：義
        大利供應商並未出售及簽發發票於台灣今友利企業有限
        公司，另檢附該義商函件及空白發票樣式各乙份（原處
        分卷1附件4），經核該發票樣式亦與系案報單發票樣式
        不同，足證原告提供不實發票，原申報產地礙難採信。
      2.經查，報單第AW/93/3230/1703號之船公司提單（原處
        分卷1附件10）顯示裝船港為香港，並無轉口之相關記
        載。另參據臺灣史懷哲通運有限公司（臺灣至西地中海
        主要港口）船期表（原處分卷1附件11），臺灣「基隆
        港」至義大利「GENOA」港航程日數為22天，以此倒推
        由「GENOA」港至被告所稱轉口港「香港」航程亦需費
        時21日（扣除香港至台灣之1天航程）。查上開報單所
        載之國外（GENOA）出口日期為93年5月30日，提單所載
        香港裝船日期為93年6月14 日，經核算其由GENOA至香
        港之航程僅需15日，有違常理，原告稱本件義大利
        GENOA港裝船，並經香港轉船進口臺灣云云，似難採信
        。另查承載系案各批來貨之貨輪，其船期表（原處分卷
        1附件12）顯示均係往來兩岸三地之定期航線，且於貨
        物進口前1個月，未曾停泊義大利任何港口，顯見系爭
        貨物原申報產地義大利確有不實。
      3.又查，原告92年起即陸續遭查獲多筆虛報「義大利」、
        「西班牙」、「印度」等地朦混進口中國製磁磚案件（
        原處分卷2附件1），顯係原告慣以類似手法進口管制之
        中國製磁磚。原告既迄未能提供產地證明或原始提單等
        文件，證明來貨原申報產地無誤，被告依據貨物原產地
        認定標準參考事項第8點規定，以查得既有事證，認定
        系案貨物原產地為中國大陸，於法洵無不合等語。
    理  由
一、本件原告受合法通知，無正當理由未於97年8月21日上午言
    詞辯論時到場，核無民事訴訟法第386 條各款所列情形，爰
    依行政訴訟法第218 條準用民事訴訟法第385 條第1 項前段
    之規定，由被告聲請而為一造辯論判決。
二、原告起訴時，被告之代表人為丘欣，嗣變更為呂財益，並由
    呂財益聲明承受訴訟，有其提出之聲明承受訴訟狀附卷可稽
    ，核無不合，應予准許。
三、按「報運貨物進口而有下列情事之一者，得視情節輕重，處
    以所漏進口稅額二倍至五倍之罰鍰，或沒入或併沒入其貨物
    ：…四、其他違法行為。」；「有前二項情事之一而涉及逃
    避管制者，依前條第一項及第三項論處。」；「私運貨物進
    口、出口或經營私運貨物者，處貨價一倍至三倍之罰鍰。」
    ；「前二項私運貨物沒入之。」海關緝私條例第37條第1 項
    、第3 項及第36條第1 項、第3 項各定有明文。又進口非屬
    臺灣地區與大陸地區貿易許可辦法第7 條規定准許輸入之大
    陸地區物品者，即構成進口禁止輸入之物品而涉及逃避管制
    之違章行為，合先敘明。
四、前揭事實概要所載各情，為兩造所不爭，且有上開各該文件
    、原處分、復查決定書及訴願決定書等件影本附原處分卷及
    訴願機關卷可稽。茲依前述兩造主張之意旨，就本件爭點敘
    明判決之理由。
五、原告進口系爭貨物涉有虛報產地、逃避管制之違章情事：
    (一)本件原告分別於93年6 月17日及同年月28 日 向被告申報
      進口義大利產製UNGLAZED POLISH TILES 兩批（報單號碼
      ：第AW/93/3230/1703 、AW/93/3264/0302 號），海關通
      關系統電腦篩選為C1（免審免驗）方式通關，並已放行。
      嗣經被告函請駐義大利代表處經濟組就系案報單等檢附之
      發票、退運申請書協助查證產地（原處分卷1 附件2 、3
      ），經該處函復略稱：義大利供應商並未出售及簽發發票
      於台灣今友利企業有限公司，另檢附該義商函件及空白發
      票樣式各乙份（原處分卷1 附件4 ），經核該發票樣式亦
      與系案報單發票樣式不同，足證原告提供不實發票，原申
      報產地，並非屬實。
    (二)又查，報單第AW/93/3230/1703 號之船公司提單（原處分
      卷1 附件10）顯示裝船港為香港，並無轉口之相關記載。
      另參據臺灣史懷哲通運有限公司（臺灣至西地中海主要港
      口）船期表（原處分卷1 附件11），臺灣「基隆港」至義
      大利「GENOA 」港航程日數為22天，以此倒推由「GENOA
      」港至被告所稱轉口港「香港」航程亦需費時21日（扣除
      香港至台灣之1 天航程）。查上開報單所載之國外（
      GENOA ）出口日期為93年5 月30日，提單所載香港裝船日
      期為93 年6月14日，經核算其由GENOA 至香港之航程僅需
      15日，有違常理，原告稱本件義大利GENOA 港裝船，並經
      香港轉船進口臺灣云云，尚難採信。另查，承載系案各批
      來貨之貨輪，其船期表（原處分卷1 附件12）顯示均係往
      來兩岸三地之定期航線，且於貨物進口前1 個月，未曾停
      泊義大利任何港口，足證系爭貨物原申報產地義大利確有
      不實。
    (三)綜上，本件原告既未能提供確實之產地證明或原始提單等
      文件，以資證明系爭貨物原申報產地無誤，被告依據貨物
      原產地認定標準參考事項第8 點規定，依查得既有事證，
      認定系爭貨物原產地為中國大陸，核無不合。
六、被告所為罰鍰處分，並無違誤：
    承上所述，本件原告涉有虛報系爭貨物產地、逃避管制之違
    章情事，被告審酌系爭貨物已放行，依海關緝私條例第37條
    第3 項轉據同條例第36條第1 項、第3 項之規定，分別處原
    告貨價2 倍之罰鍰計5,561, 408元及5,510,294 元，並無違
    誤。
七、從而，被告以原告進口系爭貨物涉有虛報產地、逃避管制之
    違章情事，且審酌系爭貨物已放行，所為之罰鍰處分，於法
    並無違誤。復查及訴願決定遞予維持，亦無不合。原告徒執
    前詞，訴請撤銷，為無理由，應予駁回。
據上論結，本件原告之訴為無理由，依行政訴訟法第98條第1 項
前段、第218 條，民事訴訟法第385 條第1 項前段，判決如主文
。
中    華    民    國    97    年     9    月    4     日
                   臺北高等行政法院第五庭
                             審判長法  官  張瓊文
                                   法  官  林育如
                                   法  官  蕭忠仁
上為正本係照原本作成。
如不服本判決，應於送達後20日內，向本院提出上訴狀並表明上
訴理由，如於本判決宣示後送達前提起上訴者，應於判決送達後
20日內補提上訴理由書（須按他造人數附繕本）。
中    華    民    國    97    年     9    月    4     日
                                   書記官  蕭純純


司法院資訊處製作；財團法人民間司法改革基金會備份。
